臺灣桃園地方法院交通事件裁定　　100年度交聲字第682號
原處分機關　交通部公路總局新竹區監理所桃園監理站
異　議　人
即受處分人　黃湘綺
上列異議人即受處分人因違反道路交通管理處罰條例案件，對於
交通部公路總局新竹區監理所桃園監理站100 年8 月30日桃監裁
字第裁52-DB0000000號函聲明異議，本院裁定如下：
    主  文
異議駁回。
    理  由
一、按駕駛人有違反道路交通管理處罰條例之行為，經交通勤務
    警察或依法令執行交通稽查任務人員制止時，不聽制止或拒
    絕停車接受稽查而逃逸者，除按各該條規定處罰外，處3 千
    元以上6 千元以下罰鍰；汽車駕駛人有第60條第1 項之情形
    者，除依原條款處罰鍰外，記違規點數1 點，道路交通管理
    處罰條例第60條第1 項及第63條第1 項第1 款分別定有明文
    。
二、原處分意旨略以：本件異議人即受處分人（以下稱受處分人
    ）黃湘綺於民國100 年6 月14日下午6 時45分許許，騎乘車
    牌號碼GS5-660 號重型機車，行經桃園縣龜山鄉○○路與長
    壽路口時，竟於燈光管制號誌為紅燈時，未依號誌燈指示於
    該交岔路口闖紅燈行駛（此部分由異議人另為聲明異議），
    遭桃園縣政府警察局龜山分局值勤員警廖珮雯攔檢，然受處
    分人竟拒絕接受稽查而逃逸，被桃園縣政府警察局龜山分局
    員警廖珮雯以「違反處罰條例之行為，拒絕停車接受稽查而
    逃逸」之違規行為逕行製單舉發。嗣因受處分人提出陳述，
    原處分機關函請舉發單位調查結果，仍認受處分人有前開違
    規行為，而於100 年8 月30日以桃監裁字第裁52-DB0000000
    號違反道路交通管理事件裁決書，分別依違反道路交通管理
    處罰條例第第60條第1 項及第63條第1 項第1 款。各裁處罰
    鍰新臺幣（下同）3,000 元，並記違規點數1 點。
三、本件聲明異議意旨略以：本件係於路旁遭員警攔檢，並未當
    場查獲，而伊行經路口時並未發覺廖姓員警有任何要求停車
    受檢之明顯動作或警告，且當時正為下班尖峰時段，車輛眾
    多、環境吵雜，員警在無明顯聲音或動作警告下，卻於事後
    直接寄發罰單給伊，同時未提供該路口監視影片或照片證明
    異議人有違規之行為，若未提供相關證明之物證或人證下，
    員警可隨意於事後以郵寄方式開立罰單，是否有公權力不當
    使用之行為，是該處分明顯有違法之虞，並請求撤銷原處分
    等語。
四、經查：
（一）交通警員掣單舉發違反道路交通管理處罰條例所列之違規
      事實，本質上為行政處分，係公務員基於職務上權力，依
      法就特定之具體事件所為具公法上效果之單方行政行為，
      基於公務員為公法上行為具有公信力之原則，該行政處分
      當可被推定為有效，其據以依法處分之事實亦應認定為正
      確無誤。另依道路交通管理處罰條例科處行政罰事件，依
      據公法爭議之舉證責任分配法則，固應先由行政機關就其
      業已履踐相關正當法律程序，以及人民應受處罰之客觀違
      反法令行為，負證明之責，惟行政機關對於前開應為舉證
      事項，非不得以執行查察取締勤務人員，依據調查人證之
      程序，使就親歷事實提供不可替代之證明方法，尤於當場
      舉發而非以科學儀器採證之交通違規事件，鑑於交通違規
      事實往往驟然而現、稍縱即逝，若一律要求舉發員警不分
      違規情節，均必須預留證據，俾便事後提出供法院審酌，
      除有現實技術可行性之困難外，勢將大幅提高交通管理之
      行政成本，並嚴重削弱道路交通管理之行政效能，此應非
      立法者制定道路交通管理法規之本意，合先敘明。
（二）又道路交通管理處罰條例第7 條之2 第1 項第4 款之規定
      ，有「不服指揮稽查而逃逸」之情形，當場不能或不宜攔
      截製單舉發者，得逕行舉發，無需以科學儀器取得證據資
      料證明其行為違規為必要，此見同條例第7 條之2 第1項
      第4 款、第7 款規定自明。受處分人辯稱本件無拍照或影
      片存證，無法證明其違規行為云云，業與法條規定不符。
      況考量警員於執勤時雖可預知可能有駕駛者會違規，但何
      人於何時會違規，實無從預先得知，再者違規行為有各種
      樣態，且多發生在瞬息之間，難以要求警員須於受處分人
      違規之同時拍照取證，此與未有執勤警員在場，全憑採證
      相片為舉發之逕行舉發情形有別，非必須以拍照取證為惟
      一採證方式，仍得以其他方式加以證明，附此說明。
（三）本件受處分人於100 年6 月14日下午6 時45分許，騎乘車
      牌號碼GS5-660 號重型機車，行經桃園縣龜山鄉○○路與
      長壽路時，竟於燈光管制號誌為紅燈時，未依號誌燈指示
      逕自違規闖越長壽路停止線行駛至長壽路上之中國石油加
      油站之柴油車道，再經由該柴油車道左轉至忠義路往林口
      方向繼續直行行駛，經桃園縣政府警察局龜山分局值勤員
      警廖珮雯攔檢，然受處分人未停車即繼續行駛逃逸，被桃
      園縣政府警察局員警廖珮雯以「不服攔查取締而逃逸」之
      違規行為逕行製單舉發之事實，業據證人即本件舉發員警
      於本院100 年12月7 日調查時，到庭具結證稱：伊是在桃
      園縣政府警察局龜山分局擔任行政警察，於本案當天是擔
      任交通警察，其有舉發本件違反道路交通管理事件；於
      100 年6 月14日案發當天伊站在上開路口中間執行交通指
      揮，當時正值下班時間，車流量比較大，行駛在長壽路的
      機車基於方便會闖紅燈，很容易造成忠義路進入加油站的
      民眾發生交通事故，後來伊就選擇站在該加油站前之腹地
      處，伊站在那邊的目的是要讓長壽路行駛的民眾知道不要
      闖紅燈，因為很容易發生交通事故，侵害到行駛忠義路民
      眾的路權；當日下午6 時45分左右，伊看到1 名留長頭髮
      的女子騎乘系爭機車無視紅燈存在而往前直行，因為其戴
      全罩式安全帽，故無法確定是否為到庭之異議人，伊用指
      揮棒示意其停車，其沒有理會，闖過長壽路紅燈後進入加
      油站靠近路邊的加油車道後，就直接轉到忠義路方向行駛
      ，當時於其進入加油車道後，伊有再喊其車牌號碼「GS5-
      660 停下來」，伊仍沒有理會而直接往忠義路方向行駛，
      伊馬上將其車牌號碼登載在伊的告發本，又伊回到派出所
      查詢車籍資料時，發現車籍是登記在公司行號名下，係接
      到異議後才知道異議人確實是女性無誤，又違規及攔查不
      停之狀況，為親眼目睹且無誤認等語甚詳，並有證人當庭
      繪製之違規現場圖為證（見本院100 年12月7 日訊問筆錄
      第10、11、17頁至第18頁背面）。證人廖珮雯固自承其案
      發當日所使用之密錄器已經沒有電，故並未錄到異議人當
      時進入加油站及攔檢未停之照片，且上開路口雖有設置監
      視攝影機，但因檔案存取問題致無法提供相關影片等情。
      惟本院審酌證人係就案發當時之親身經歷作證，其證詞內
      容就其目擊違規之情節及舉發之經過敘述詳盡，語氣確定
      ，並無明顯瑕疵，且證人與異議人原不相識，2 人間並無
      怨恨仇隙，證人要無設詞誣陷異議人違規，而招致偽證罪
      責之可能及必要，堪認證人廖珮雯前揭證述應值採信。再
      者，證人固證稱其無法確定案發當時違規之駕駛人是否為
      異議人，且異議人亦爭執證人如何判斷當時違規之駕駛人
      為女性有所爭執，然證人證稱當天係由體型及該名違規者
      係穿娃娃鞋，並參酌過去值勤經驗判斷該名違規者是女性
      ，並將所見登載於員警工作紀錄簿中，並參酌異議人於本
      院調查時供稱系爭機車係銀色，核與證人廖珮雯逾100 年
      10月5 日提供之職務報告所載相符，有桃園縣政府警察局
      員警工作紀錄簿影本、桃園縣政府警察局龜山分局龜山派
      出所員警職務報告各1 紙在卷可佐，堪信為真實（見本院
      卷第11頁）。又異議人稱舉發通知單所載時間係下班尖峰
      時段，且車輛眾多、環境吵雜，員警在無明顯聲音或動作
      警告下如何認定異議人有拒絕停車接受稽查等情，惟查：
      證人廖珮雯於本院調查中具結證稱，上開路段之尖峰時段
      大約在下午5 點30分至6 時30分之間，而舉發時間係在下
      午6 時45分，是當時車流量亦已少很多（見本院調查筆錄
      第17頁背面），此外，經本院依職權調閱上開路口畫面，
      並參酌證人廖珮雯繪製之現場圖方位（見本院卷第10頁）
      ，證人舉發當時所站之方位圖片中A 之位置（見本院卷第
      21、22頁），是依證人所述當時車流量已減緩之情形下，
      以交通指揮棒示意駕駛人停車攔檢之行為應可引起駕駛人
      之注意，又衡諸常情，倘若駕駛人欲藉由上開中油加油站
      之柴油道左轉至忠義路往林口方向，其進入柴油道時應會
      進行減速以利於左轉至忠義路，況證人當時身著制服，使
      用指揮棒，縱然揮動指揮棒之擺幅不大，而應無難以辨識
      或不能辨識相關路況之情事，再衡情，證人既有意攔停異
      議人盤查，則其攔停之動作，自應以引起異議人之注意為
      合理，是異議人於案發當時騎乘系爭機車有停車拒絕接受
      稽查而逃逸之違規事實應屬明確，堪予認定。
五、綜上所述，受處分人確有於上揭時、地，有「違反處罰條例
    之行為，拒絕停車接受稽查而逃逸」之違規行為，從而，原
    處分機關依前開道路交通管理處罰條例第60條第1 項及第63
    條第1 項第1 款規定裁處受處分人罰鍰3,000 元，並記違規
    點數1 點，核無違誤。本件受處分人之異議為無理由，應予
    以駁回。
六、據上論斷，應依道路交通事件處理辦法第18條，裁定如主文
    。
中    華    民    國   100    年    12    月    12    日
                  交通法庭  法  官  張少威
以上正本證明與原本無異。
如不服本裁定，應於送達後5 日內，向本院提出抗告狀。
                            書記官  林瑞芬
中    華    民    國   100    年    12    月    22    日